【裁判字號】    91,重訴,226
【裁判日期】    920225
【裁判案由】    損害賠償
【裁判全文】
臺灣新竹地方法院民事判決  九十一年度重訴字第二二六號
    原      告    乙○○
    訴訟代理人    楊隆源律師
    複  代理人    丙○○
    被      告    甲○○
    訴訟代理人    許美麗律師
右當事人間損害賠償事件，本院判決如左：
    主      文
被告應給付原告新台幣壹佰貳拾壹萬伍仟壹佰伍拾捌元，及自民國九十年十月十八日
起至清償日止，按年息百分之五計算之利息。
原告其餘之訴駁回。
訴訟費用由被告負擔五分之一；餘由原告負擔。
本判決第一項於原告以新台幣肆拾壹萬元為被告供擔保後，得假執行；但被告如於假
執行程序實施前，以新台幣壹佰貳拾壹萬伍仟壹佰伍拾捌元為原告預供擔保，得免為
假執行。
原告其餘假執行之聲請駁回。
    事實及理由
壹、原告訴之聲明：
一、被告應給付原告新台幣（下同）四百六十五萬七千二百零六元，及自起訴狀繕本
    送達被告之翌日起至清償日止，按年息百分之五計算之利息。
二、訴訟費用由被告負擔。
三、原告願供擔保，請准宣告假執行。
貳、被告答辯之聲明：
一、原告之訴及假執行之聲請均駁回。
二、訴訟費用由原告負擔。
三、如受不利判決，請准供擔保免為假執行。
參、兩造之陳述：
一、原告主張：
（一）緣被告於民國八十九年十月十三日凌晨零時五分許，駕駛車號ＪＰ─八九六九
      號自小客車，以時速約六、七十公里之速度，超速沿新竹市○○路往東方向行
      駛，駛至東大路三段四四八號前時，適原告騎乘車號ＩＯＭ─八一八號重型機
      車從對向而來。被告原應注意該路段為新竹市至南寮地區○○道，雖在凌晨仍
      有往來之車輛，故其行車時，仍應注意車前狀況，隨時採取必要之煞車、減速
      等安全措施，且二車交會時，亦必須保持半公尺以上之安全距離，以維行車之
      安全。然被告竟疏於注意，以時速約六、七十公里之高速行駛，於發現原告之
      機車緊靠雙黃線時，並未煞車，且未靠右行駛，保持安全間隔，仍繼續行駛。
      又駛至距離原告機車約十公尺前，亦未注意原告之機車並未越過雙黃線至其車
      道，竟誤認該機車已越過雙黃線，而緊往左方向駛入對向車道煞車，致其車頭
      右前側在雙黃線附近、原告機車之車道上撞及原告之機車車頭，造成原告之機
      車車頭全毀，原告因此車禍而受有右側股骨、脛骨、腓骨骨折、疑似缺氧性腦
      病變、腹部及臉部撕裂傷、頸骨外傷性第五至六、六至七椎間盤突出、複視疑
      似顱神經受損以致四肢無力，無法行走等傷害，案經台灣新竹地方法院檢察署
      檢察官以過失傷害提起公訴，已經本院刑事庭判決有罪確定在案。
（二）按因故意或過失，不法侵害他人之權利者，負損害賠償責任。汽車、機車、或
      其他非依軌道行駛之動力車輛，在使用中加損害於他人者，駕駛人應賠償因此
      所生之損害。不法侵害他人之身體或健康者，對於被害人因此喪失或減少勞動
      能力，或增加生活上之需要時，應負損害賠償責任。不法侵害他人之身體、健
      康、名譽、自由、信用、隱私、貞操，或不法侵害其他人格法益而情節重大者
      ，被害人雖非財產上之損害，亦得請求賠償相當之金額，民法第一百八十四條
      第一項前段、同法第一百九十一條之二前段、同法第一百九十三條第一項及同
      法第一百九十五條第一項前段分別定有明文。原告因被告前述駕車之過失傷害
      行為，致受有右側股骨、脛骨、腓骨骨折、疑似缺氧性腦病變、腹部及臉部撕
      裂傷、頸骨外傷性第五至六、六至七椎間盤突出、複視疑似顱神經受損等傷害
      ，並因此導至原告四肢功能障礙，日常生活無法自理，需以輪椅助行，需人照
      料，原告自得依據上揭法文規定請求被告賠償損害。
（三）茲將原告所受損害，分述如后：
  １、喪失勞動能力損失三百六十七萬七千零四十六元：查原告因受有右側股骨、脛
      骨、腓骨骨折、疑似缺氧性腦病變、腹部及臉部撕裂傷、頸骨外傷性第五至六
      、六至七椎間盤突出、複視疑似顱神經受損等傷害，因此導致原告四肢功能障
      礙，日常生活無法自理，需以輪椅助行，需人照料。依勞工保險條例第五十三
      條附表即勞工保險殘廢給付標準表障害項目第七十九項及第一百三十二項規定
      ，二上肢均喪失機能者或兩下肢均喪失機能者，其殘廢等級均為二級。原告之
      二上肢及兩下肢既均喪失機能，因此原告之殘廢等級為二級以上，茲以二級殘
      廢計算。而依各殘廢等級喪失或減少勞動能力比率表規定，二級殘廢係百分之
      百喪失勞動能力。因原告於受傷前，本任職於共春企業有限公司，工資按日計
      算，每日薪資為一千三百元，每月以工作二十四日計算，故每月可領取薪資為
      三萬一千元，年收入為三十七萬四千四百元。原告係四十三年二月二十六日出
      生，原可順利工作至六十歲，故可工作時間尚有十三年餘，茲以十三年計算，
      依年別單利百分之五複式霍夫曼式扣除期前利息，被告應一次賠償原告三百六
      十七萬七千零四十六元（計算公式：374400×9.00000000 = 0000000）。
  ２、相當於看護費用之損害三十八萬零一百六十元：按由親屬代為照顧被害人之生
      活起居，固係基於親情，但親屬看護所付出之勞力，並非不能評價為金錢，只
      因兩者身份關係密切而免除支付義務，此種親屬基於身份關係之恩惠，自不能
      加惠於加害人。故由親屬看護時，雖無現時看護費之支付，亦應認為被害人受
      有相當於看護費之損害，得向加害人請求賠償。查原告因被告之過失行為受有
      四肢功能障礙之傷害，日常生活無法自理，自八十九年十月十三日受傷迄今，
      兩年來均仰賴原告配偶溫德妹之照料，茲依勞工最低薪資每月一萬五千八百四
      十元整計算，此部分被告應賠償原告三十八萬零一百六十元（計算公式：1584
      0×24 =380160）。
  ３、慰撫金二百萬元：原告正值壯年，家庭幸福美滿，擁有美好人生，惟因被告之
      過失行為致原告遭此橫禍，非但四肢因此功能障礙，且生活起居等日常事務均
      須他人照料，不但無法工作，甚至拖累家人，痛不欲生，爰請求二百萬元之慰
      撫金，聊資慰藉。
（四）以上合計原告所受之損害額為六百零五萬七千二百零六元（即0000000
      元加三八０一六０元加0000000元），惟因原告已受有強制汽車責任保
      險理賠一百四十萬元，故經扣除後，原告所受之損害額尚計四百六十五萬七千
      二百零六元，是原告爰依民法侵權行為損害賠償之法律關係，訴請被告給付其
      四百六十五萬七千二百零六元及自起訴狀繕本送達之翌日起至清償日止，按年
      息百分之五計算之利息（原告雖自承被告已另賠償其二十七萬元，惟於訴之聲
      明中就此部分並未為相對應之減縮）。
（五）至於被告雖辯稱原告就車禍發生與有過失乙節，原告予以否認，且原告就車禍
      發生並無過失乙事，已據刑事判決認定詳實並確定在案，是被告以自己揣測之
      詞，遽以論斷原告與有過失乙節，不足以採信。
（六）又就被告另辯稱原告於受傷前僅係打零工，每月能否正常工作達二十四天，而
      有薪資收入三十七萬四千四百元，顯有疑義，且依原告提出之八十九年受傷該
      年度之所得稅申報資料，原告薪資收入僅九萬多元，少於三十七萬四千四百元
      甚多，並否認原告受傷前有在共春企業有限公司工作乙節，惟查，原告確於受
      傷前有透由共春企業有限公司工作點工，至其他公司或一般住家，從事搬運、
      泥水或整理園藝等非長期性之工作，並由共春企業有限公司發放伊薪資，由其
      他公司為其申報稅捐之情，已據共春企業有限公司之股東即證人林建財證述在
      卷，而因該其他公司或一般住家不見得皆會為原告申報稅捐，故不得以伊提出
      之八十九年度所得稅申報資料上所載之申報薪資金額較少，即認定伊該年度之
      所得收入不多。
（七）被告另辯稱依長庚紀念醫院之回函內容，可認原告之看護期間並不需要二年云
      云，惟查，原告確因車禍受傷後，四肢無法行動，有賴輪椅之輔助，日常生活
      無法自理，其後並再於九十一年十一月二十八日至高雄榮民總醫院進行骨折手
      術，此時距事故發生已有二年，是伊請求被告支付相當於二年之看護費用，甚
      為合理，長庚醫院回函謂原告於旁人協助下，可處理一般日常生活事務云云，
      顯係對於原告之病情作過度樂觀之評估，難以採認。
二、被告對於有與原告在前開時地發生車禍，原告受有前述之傷害，及原告受傷後，
    需他人看護一年，暨原告在事故發生後三年內完全無工作能力，以及三年之後至
    原告退休年齡時止，原告之殘障等級，依「各殘廢等級喪失或減少勞動能力比率
    表」所示，係屬殘障等級六，另依「勞工保險殘廢給付標準表」之記載，原告該
    段期間係喪失勞動能力百分之七十六點九乙節固不爭執，惟辯稱：
（一）本件車禍之肇事經過，係原告所騎乘之機車跨越至被告之車道行駛，且行車左
      右搖晃似在蛇行，被告直覺欲閃躲原告而往右靠，而原告仍在被告車道行駛並
      隨著往被告之右方靠，被告認為原告係要左轉進入三七七巷，故再往左靠，此
      時原告亦隨之往被告之左方靠，經被告緊急煞車仍閃避不及，而在被告車道內
      ，在雙黃線附近，與原告之機車迎面相撞，撞擊後車輛之碎片始因往前散落而
      大部分掉落在原告車道內，故本件車禍之發生係肇因於原告之過失，被告並無
      過失可言。且原告確有跨越雙黃線行駛於被告之來車道，並因發現被告所駕之
      車輛而欲往右駛回其自己車道時，撞擊伊車輛之右前側之情，有台灣省車輛行
      車事故覆議鑑定委員會鑑定意見可參。雖刑事判決以現場遺留之散落物大部分
      散落在原告車道內，原告所遺之血跡亦在其車道內，以及原告機車係車頭正向
      與被告車子右前側相撞，且撞擊後散落物係在被告車輛之左側，而認定二車之
      撞擊點發生在原告車道，進而認定係被告駕車駛入對向車道而肇事，被告有所
      過失。惟查，本件車禍發生後現場遺留之散落物，除散佈於原告所行駛之車道
      外，被告之車道亦有遺留，且散落物散佈之起點係在被告之車道，而原告之血
      跡除散布於靠近雙黃線之原告車道外，雙黃線上亦留有原告大量之血跡，而從
      汽車撞擊後，其破碎之擋風玻璃等物，因力學作用，應會向前散落，故實際撞
      擊之地點，應係在碎片散落物之起始點或稍後方之位置觀之，本件兩車之撞擊
      點應係在被告車道靠近雙黃線之處，則刑案判決以散落物大部分散落於原告車
      道，認定撞擊點在原告車道上，已有疑義。且因原告所騎乘之機車於撞擊後，
      尚摔落離被告之車輛二十公尺之外，是原告亦應經反作用力拋彈後始倒地，而
      留下血跡，則從原告血跡散落之位置觀之，亦可得知撞擊點係在被告車道內。
      再者，從原告機車於撞擊後在被告車道內所形成之刮地痕位置，係與雙黃線平
      行之方向觀之，如撞擊點係在原告車道內，則原告機車撞擊後，其往後反彈落
      地後形成之刮地痕，應係斜向被告車道之慢車道，何以會與雙黃線平行？又因
      本件係被告自小客車之右前車頭與原告機車左車頭相撞，此有肇事現場圖之肇
      事經過欄之記載可參，而二車因此一撞擊方位，導致碎片散落在被告車輛之左
      側，而原告機車所以會左車頭相撞，係因其於撞擊時在被告車道內，欲左轉回
      其自己之車道時發生撞擊所致，是據此亦可認定撞擊點係在被告車道內。故刑
      事判決之認定，已有可議。而按因刑事判決所為事實之認定，於為獨立民事訴
      訟之裁判時本不受其拘束，民事判決仍得斟酌全辯論意旨及調查證據之結果，
      依自由心證為與刑事判決相異之認定，故依上開之說明，可認本件車禍之發生
      ，確係因原告騎車駛入對向之被告車道，致被告閃煞不及所致，被告並無過失
      可言，本件民事判決之認定，本可不受刑事認定之拘束。則被告就車禍之發生
      既無過失，即無須對原告負賠償責任。
（二）縱認被告就車禍之發生有過失，惟原告所主張之減少勞動能力之損害、精神慰
      撫金之數額，均屬過高而非必要，應予以酌減，且所謂相當於看護費用之損害
      部分，原告亦不得向被告請求，茲分述如下：
  １、關於喪失勞動能力部分之請求，原告雖提出共春企業有限公司之人員出具之證
      明書、八十七年度及八十八、八十九年度原告綜合所得稅資料清單為據，主張
      其年收入有三十七萬四千四百元云云，惟查，依該八十九年度所得稅資料清單
      所示，原告該年度僅申報九萬多元之所得，至於八十七及八十八年度之所得稅
      資料清單，則與原告受傷前之八十九年度之薪資所得無關，不得引以為據。又
      原告自承其於八十九年間受傷前並無固定之工作，僅係按日計酬之臨時工，則
      其是否每月均有固定之工資收入，是否每月能夠平均工作達二十四天，令人質
      疑？故原告主張其有年收入三十七萬四千四百元，以此作為計算勞動能力損失
      之賠償依據，並不可採。又原告既未因受傷而完全喪失勞動能力，則原告以其
      全部年所得作為計算勞動能力減損之損害，亦屬無據。
  ２、關於相當於看護費用之損害部分，原告雖主張其受傷後二年內因已全由其妻看
      護照顧日常生活起居，故請求被告以按月一萬五千八百四十元計算之二年看護
      費用三十八萬零一百六十元云云，惟查，按被害人親屬之看護係基於親情表現
      ，而實際未支付看護費，依無支出即無損害之法理，不得請求賠償，則原告請
      求被告賠償【相當】於看護費用之損害，應無理由。再者，以原告受傷及回復
      之情形，參酌長庚紀念醫院之回函，原告應不需他人長達二年之看護，則原告
      請求長達二年相當於看護費用之損害，亦屬無據。
  ３、至於原告請求之精神慰撫金二百萬元部分，按非財產上損害之慰撫金數額，應
      斟酌兩造身分、地位及經濟狀況。查被告僅從事裝潢零工，收入有限，而原告
      亦係無固定工作之臨時工，且被告為國中畢業，以兩造之經濟狀況及身分、地
      位，原告請求高達二百萬元之精神慰撫金，實在太高。況依本件車禍之肇事經
      過，係起因於原告跨越雙黃線侵入被告來車道，以此損害之發生原因，原告要
      求高額之精神慰撫金，難謂有理。
（三）本件車禍係肇因於原告騎乘機車跨越雙黃線侵入被告之來車道，已如前述。縱
      認原告未跨越雙黃線，惟其騎乘機車行駛於快車道，並靠近雙黃線，亦與有過
      失，則依民法第二百十七條之規定，被告亦得主張減輕或免除被告之賠償責任
      等語。
肆、本院之判斷：
一、程序部分：
    本件原告於起訴時，原係訴請被告給付其六百八十一萬六千七百零七元，及自起
    訴狀繕本送達翌日起至清償日止按年息百分之五計算之利息，嗣於訴訟中經原告
    予以變更其請求後，最後係變更其訴之聲明為訴請被告給付其四百六十五萬七千
    二百零六元及自起訴狀繕本送達之翌日起至清償日止，按年息百分之五計算之利
    息，核屬原告訴之聲明之減縮，依民事訴訟法第二百五十五條第一項第三款之規
    定，程序上應予以准許，合先敘明。
二、實體部分：
（一）兩造間不爭執之事項：兩造間對於有於前揭時地發生車禍，原告因此受有右側
      股骨、脛骨、腓骨骨折、疑似缺氧性腦病變、腹部及臉部撕裂傷、頸骨外傷性
      第五至六、六至七椎間盤突出、複視疑似顱神經受損等傷害，因此導致原告四
      肢功能障礙，及原告受傷後，需他人看護一年，暨原告在事故發生後三年內完
      全無工作能力，以及三年之後至原告退休年齡時止，原告之殘障等級，依「各
      殘廢等級喪失或減少勞動能力比率表」所示，係屬殘障等級六，另依「勞工保
      險殘廢給付標準表」之記載，原告該段期間係喪失勞動能力百分之七十六點九
      乙節並不爭執，堪信為真實。
（二）本件兩造間所爭執，而應予以審究者，在於：１被告對於車禍之發生是否有過
      失？如被告有過失，原告是否與有過失？２如被告有過失，而應對原告負賠償
      責任，則原告所得請求之賠償金額為多少？經查：
  １、原告主張本件車禍係因被告於八十九年十月十三日凌晨零時五分許，駕駛車號
      ＪＰ─八九六九號自小客車，以時速約六、七十公里之速度，超速沿新竹市○
      ○路往東方向行駛，駛至東大路三段四四八號前時，適原告騎乘車號ＩＯＭ─
      八一八號重型機車從對向而來。被告原應注意該路段為新竹市至南寮地區○○
      道，雖在凌晨仍有往來之車輛，故其行車時，仍應注意車前狀況，隨時採取必
      要之煞車、減速等安全措施，且二車交會時，亦必須保持半公尺以上之安全距
      離，以維行車之安全。然被告竟疏於注意，以時速約六、七十公里之高速超速
      行駛，且於發現原告之機車緊靠雙黃線時，並未煞車，亦未靠右行駛，保持安
      全間隔，仍繼續行駛。迨被告駛至距離原告機車約十公尺前，亦未注意原告之
      機車並未越過雙黃線至其車道，竟誤認該機車已越過雙黃線，而緊急往左方向
      駛入對向車道煞車，致其車頭右前側在雙黃線附近、原告機車之車道上撞及原
      告之機車車頭，造成原告之機車車頭全毀，原告因此車禍而受有前述之傷害乙
      節，已據原告指出本件車禍之刑事案件，被告經檢察官起訴後，已經本院刑事
      庭認定其因超速行駛，未注意車前狀況，及駛入來車道肇事而有過失，並判處
      其有期徒刑確定之情，而被告確因此一車禍事件被本院判處有期徒刑確定乙節
      ，亦經本院調取本院九十年交易字第九四號刑事案件卷宗查明無訛。雖被告否
      認其就車禍之發生有過失，辯稱：本件係因原告駛入對向車道，而在被告車道
      內發生撞擊，此從案發後現場散落物除分佈在原告車道外，其散落之起始點係
      在被告車道內，且被告車道內亦遺有散落物，而依力學原理，撞擊點係在散落
      物之後方，故可推認撞擊點應係在被告車道，且從現場原告血跡分佈在雙黃線
      上，而原告在撞擊後，身體係因反作用力而被拋彈至相當之距離，落地後始產
      生血跡之情形觀之，亦可認定撞擊點應係在原告倒地處之後方，而位在被告車
      道內。再者，從原告機車於撞擊後在被告車道內所形成之刮地痕位置，係與雙
      黃線平行之方向觀之，如撞擊點係在原告車道內，則原告機車撞擊後，其往後
      反彈落地後形成之刮地痕，應係斜向被告車道之慢車道，何以會與雙黃線平行
      ？又因本件係被告自小客車之右前車頭與原告機車左車頭相撞，而二車因此一
      撞擊方位，導致碎片散落在被告車輛之左側，而原告機車所以會左車頭相撞，
      係因其於撞擊時在被告車道內，欲左轉回其自己之車道時發生撞擊所致，是據
      此亦可認定撞擊點係在被告車道內等語。經查：
    (1)經本院調取本院九十年度交易字第九十四號刑事案全卷卷宗查核後，系爭事故
      地點之限速為六十公里以下，有道路交通事故調查報告表附於前述之刑案卷內
      可稽，而被告於刑案審理時並坦承其當時之車速約六、七十公里，且參以原告
      之妻溫德妹於刑案偵查中指稱：當天事故發生後，被害人（即原告）曾告訴她
      是對方剎車不及駛入對向車道所致，被告也有告訴她是因車速過快、剎車不及
      駛入對向車道而撞上她先生等語，亦據本院調取前述之刑案卷宗查明無訛，是
      依此，可認被告車禍當時行車速度超過該路段之限速甚明。
    (2)次查，本件車禍發生後，在現場遺有散落物（即碎片），雖有零星物品呈長條
      形沿被告行車方向之分向限制線分佈，然絕大部分之散落物（即碎片）均散佈
      在原告所行駛之車道上，且呈橢圓形散佈於原告行車方向之快、慢車道間，並
      約有三分之二之碎片係分佈在原告行駛之快車道上，現場原告之血跡亦係散佈
      在其車道及雙黃線上，並係在被告所駕駛車輛而遇車禍即停止位置之正前方，
      直徑約有一．二公尺，事故發生後原告之機車倒在緊靠雙黃線處之被告車道上
      ，被告之車輛於肇事後，則整部車輛斜停於對向車道上，其右後車輪係停於雙
      黃線處，且車輛後方遺留有右輪煞車痕長八點五公尺之情，有道路交通事故調
      查報告表及照片附於前述之刑案卷內可稽，而該被告車輛後方所留之煞車痕，
      係屬右車輪之煞車痕之情，亦據證人即現場處理警員洪建爐於刑案審理時到庭
      證述在卷（見前述本院九十年交易第九十四號卷第六十八頁）。按二車發生撞
      擊之車禍，其碎片之散落位置，通常即係在撞擊點之附近之情，為一般之經驗
      法則，則本件從前開所述血跡、散落物位置，及被告駕駛之車輛於肇事後均係
      停在原告車道內，且血跡等物並係在被告所稱之於肇事後未移動之車輛正前方
      ，及被告係駕駛自小客車，而原告係騎乘機車，再參以被告之車速達時速六、
      七十公里，而被告於刑案警訊中供稱原告當時車速不是很快等情，可認本件事
      故撞擊地點應係在原告行駛之車道而靠近雙黃線處，方會造成撞擊後物品散落
      、血跡遺留於原告所行駛之車道內。雖被告辯稱因力學原理，散落物通常會分
      散在撞擊點前方，因本件散落物分佈之起點在被告車道內，可認撞擊點係在被
      告車道云云。惟查，依刑案卷中之現場圖所示，散落物之起點並非在被告車道
      內，且縱使依被告所辯之力學原理，二車撞擊後，其碎片會從撞擊點往前飛出
      後始掉落之情屬實，惟其飛出之距離亦有一定之限制，然本件依前述之現場圖
      所示，該整片範圍之碎片均係位在原告車道內，且距離現場圖上所示被告車輛
      肇事後停車位置之後方之被告車道尚有一定之距離，該等碎片是否能從被告所
      稱兩車發生撞擊之其車道內之位置，往前整片飛往散落至現場圖所示原告車道
      內，已有疑義。故被告以所謂之力學原理，認為兩車之撞擊點應往後回溯至其
      車道內云云，已非可遽信。再者，被告雖辯稱原告係於被告車道內撞擊後，因
      反作用力被拋彈相當距離後落地，始產生血跡云云，惟查，依現場圖所示，血
      跡之位置，與碎片之【起點】相近，是依上開所述，碎片之飛越距離既不可能
      係自被告車道內發生撞擊後，彈至前述現場圖所示之位置，則原告撞擊後身體
      之彈落更係如此，故得否以二車發生撞擊後，其碎片或原告之血跡會往前飛越
      始掉落，而認兩車發生撞擊之處係在被告車道內，實有疑問。
    (3)雖依前述之現場圖所示，原告之機車於撞擊後在被告車道內留有十三公尺長之
      刮地痕，被告並據此主張撞擊點係在被告車道等語，惟查，從現場圖所示原告
      機車與被告車輛肇事後相距二十餘尺之情形，可認原告之機車於與被告車輛發
      生撞擊後，原告機車係向後回彈始倒地，並向後繼續滑行，始形成前述之刮地
      痕。且從刑案卷內原告機車及被告車輛之受損照片所示，原告機車之車頭部分
      全毀，車身則仍保有外型，而被告車輛係右前側發生撞擊而受損，參以被告於
      刑案審理時曾陳稱原告機車係車頭與其車相撞等語（見本院前述刑案卷第二十
      一項），可認原告機車當時應係直行而非偏向，並與被告之車輛右前側在原告
      車道靠雙黃線附近發生撞擊後，原告機車因反作用力而向後彈回倒地，並因撞
      擊時角度之關係，彈回時其機車刮痕與雙黃線僅相距零點六公尺。倘如被告所
      辯係原告機車駛入其車道，並向右偏回原告車道過程中，原告之機車左側車頭
      與被告車輛之右前側在被告車道內發生撞擊而肇事，則原告機車撞擊後彈回倒
      地在被告車道內之位置，因二車撞擊角度之關係，應會離雙黃線較遠，而非如
      前開所述僅零點六公尺，是尚不得以原告機車撞擊後所留之刮地痕位在被告車
      道內，即逕認兩車撞擊位置在被告車道內。再者，原告機車撞擊後係車頭部分
      全毀，車身則仍保有外型，並非係側面受撞擊之情形，已如前述，可證車禍發
      生當時，原告之機車應係往前直行，並非有晃動或偏左偏右不定之情形，蓋若
      原告之機車左右搖擺，則機車之撞擊點，當會在機車之側身部分，不可能係正
      面撞擊，是被告辯稱原告在車禍發生前騎車有左右晃動之情形云云，已不足以
      採信。又倘被告辯稱當時係因原告騎機車進入被告車道發現後，欲駛回原告車
      道而右轉，於被告車道內與被告車輛右前側發生撞擊之情屬實，則因係原告機
      車之左前側與被告車輛之右前側發生撞擊，依二車撞擊之角度及力學之原理，
      兩車撞擊後所生之碎片，其散落之地點是否應係較偏在被告車輛之右前側，位
      在被告之車道內，而非如現場圖所示係在被告車輛之左側，並位在原告車道內
      之理？
    (4)是依上開所述，可認兩車發生撞擊處，乃係位在原告車道之內，且係因被告駕
      車超速未注意車前狀況，駛入對向車道而撞擊直行之原告騎乘之機車所致。而
      按行車速度，依標誌或標線之規定，並應注意車前狀況，隨時採取必要安全措
      施，且汽車於雙向二車道行駛時，在劃有分向限制線之路段，不得駛入來車道
      ，道路交通安全規則第九十三條第一項、第九十四條第三項及第九十七條第二
      款均定有明文。本件被告駕駛自小客車自應注意上述道路交通安全相關規定，
      又依刑案卷內所附之交通事故調查報告表所載，本件車禍被告肇事時之天候、
      路況、視線皆良好，且被告既於刑案審理時供稱其於二、三十公尺前即已見原
      告之車輛，則其主觀上亦無不能注意之情事，其竟疏未注意遵守上開規定致生
      本件車禍事故，其所為顯有過失，且其過失行為與本件原告發生車禍而受傷，
      其間應有相當因果關係。雖被告另以台灣省車輛行車事故覆議鑑定委員會覆議
      鑑定結果，認被告駕駛自小客車，超速行駛且預見狀況閃避失當，有所過失，
      惟原告駕駛重機車，行經劃有分向限制線路段侵入來車道，同為肇事因素，而
      認定原告就車禍之發生與有過失，並提出該委員會之覆議鑑定書影本在卷可稽
      。查，覆議委員會認定被告並未侵入來車道，係以被告車輛受損部位係在右前
      角，非正面，而認定二車對撞時原告之機車係由被告右前方駛來撞擊，以及原
      告機車肇事後倒於來車道內之情，乃研判原告騎車侵入來車道，發現迎面有來
      車時又駛回本車道途中肇事等情，惟查，該覆議鑑定並未考慮現場物品散落情
      形，及血跡位置，及原告機車回彈並與分向限制線之距離及角度，及被告駕駛
      車輛整部車均停於原告車道之情況，故其跡証研析部分尚不可採，故其認定係
      原告駛入來車道而肇事乙節，難以採認。至於被告另辯稱原告駛入快車道而與
      其車輛發生撞擊，就車禍之發生亦與有過失乙節，經查，本件車禍之撞擊點係
      在新竹市○○路○段四四八號附近，原告車道內（往南寮方向）靠近雙黃線處
      之情，有刑案之事故現場圖在卷可憑。而該事故地點僅係雙向各一線道，並非
      雙向各二線道之情，有事故現場之照片附於刑案偵查卷（即九十年度偵字第二
      四七九號偵查卷），故偵查卷中所附之道路交通事故調查報告表中雖記載事故
      現場為雙向各二線道，並有快、慢車道之區分乙節，尚與事實不符，則被告辯
      稱原告當時騎乘機車於快車道發生車禍，尚不足採。次查，事故現場雖係雙向
      各一線道，而無快慢車道之分，惟按「機器腳踏車行駛之車道，應依左列規定
      ：一  在未劃分快慢車道之道路應靠右行駛... 」，九十年五月三十日修正之
      前之道路交通安全規則第九十九條第一項第一款定有明文。是依上開道路交通
      安全規則之規定，可認原告在其車道內行駛，本應靠路邊之右側行駛，以維道
      路行車之安全。且依現場圖所示，案發現場之原告車道內，本有相當之路面可
      供原告靠右行駛，詎原告竟疏未注意及此，在未有特殊之原因之下，於夜間仍
      緊靠雙黃線行駛，致被告因此而誤判其要駛入被告車道內，而駕駛自小客車左
      偏進入原告車道內，致與原告之機車在原告車道靠雙黃線附近發生撞擊而生車
      禍，是原告騎乘機車就本件車禍之發生，亦與有過失。而本件綜合上開所述兩
      造之過失情節，認為就本件車禍之發生，被告應負四分之三之責任，原告應負
      四分之一之責任。
  ２、按「因故意或過失，不法侵害他人之權利者，負損害賠償責任。」，「不法侵
      害他人之身體或健康者，對於被害人因此喪失或減少勞動能力或增加生活上之
      需要時，應負損害賠償責任。」，「不法侵害他人之身體、健康、名譽或自由
      者，被害人雖非財產上之損害，亦得請求賠償相當之金額。」，分別為民法第
      一百八十四條第一項前段、第一百九十三條第一項及同法第一百九十五條第一
      項所明定。本件被告因過失行為，不法侵害原告身體之事實，已如上述，自應
      負損害賠償責任。爰就原告請求被告賠償費用及其數額是否應予准許，分述如
      后：
    (1)看護費用部分：按不法侵害他人之身體或健康者，對於被害人因此增加生活上
      之需要時，應負損賠償責任，民法第一百九十三條第一項定有明文。查，原告
      主張因被告之過失行為受有四肢功能障礙之傷害，日常生活無法自理，自八十
      九年十月十三日受傷迄今，兩年來四肢無法自行活動，需靠輪椅代步，且日常
      生活無法自理，需仰賴原告配偶溫德妹照料之情，已據原告提出受傷後就診時
      醫院之診斷證明書影本數份為證，而經核依原告於車禍初發生時所受前述傷害
      之情形，其當時無法自理生活，需賴他人照顧之情，堪以認定，且有卷附之行
      政院衛生署桃園醫院八十九年十二月七日出具之診斷證明書在卷可憑。又原告
      於上開桃園醫院就診後，其後復先後至長庚醫院及高雄榮民總醫院就診（此有
      原告提出之該二家醫院之診斷證明書在卷可憑），且其中桃園醫院於九十年九
      月二十六日（距原告受傷已近一年）出具之診斷證明書中，亦仍認定原告當時
      仍四肢無力，日常生活無法自理，須輪椅代步，且須他人在旁照料之情，有該
      院之診斷證明書影本在卷可憑，而被告對於原告受傷一年內無法自理生活，需
      他人照料、看護之情亦不爭執。雖被告辯稱原告超過一年後之期間，即能自理
      生活，無需他人之照料、看護，並舉本院向長庚醫院函查原告受傷後所需他人
      看護之期間，長庚醫院以九一長庚院法字第一二三五號函覆本院所稱：「依病
      歷記載評估，病患於旁人協助下，可處理一般日常生活事務」之內容，作為論
      據。惟查，長庚醫院上開函覆內容，亦強調並指明原告須【旁人協助下】，始
      能處理一般日常生活事務，故其是否當時即能自理生活，達到能夠自我照顧之
      程度，已非無疑。況原告於九十一年十一月二十八日，再因本件車禍受傷骨折
      及感染之事宜，前至高雄榮民總醫院住院，並接受手術治療，而依原告於九十
      一年十二月九日到庭需坐輪椅，且身上插著兩根導流管，應訊時氣力很弱，講
      話時仍會喘氣，且四肢無力無法站立之情形（見本院九十一年十二月九日言詞
      辯論筆錄），參以依卷附高雄榮總醫院於九十二年一月九日以高總行字第０九
      二００００三五六號函，函覆本院所稱「１、目前病情：運動機能受損，四肢
      肌力三至四分（滿分五分），協調與平衡不佳，獨立功能指數部分，自我照顧
      （含進食、梳洗、沐浴、更衣、如廁）、移位與移行等須部分協助，排泄控制
      、溝通與社會認知則可在監督的情況下，獨立完成。」之情形，以及原告所提
      出其在高雄榮民總醫院住院就診之照片六張，其內所示之原告日常生活仍需其
      妻照顧等情，可認案發至九十一年十月間為止，亦即案發後二年之期間內，原
      告尚無自我照顧能力，需要他人協助看護，是原告主張其於案發後二年之期間
      內，需要他人看護之情，尚足以採認。而就原告另主張其係由妻為其看護，雖
      現實上未支出實際之看護費用，惟仍請求被告賠償其二年期間相當於看護費用
      之損害金乙節，被告雖予以否認，辯稱：基於無損害即無賠償之法理，原告此
      部分不得向其請求云云。惟按現今學說及外國判例，認為被害人因受傷害需要
      隨身看護，而由親屬、配偶看護時，雖無現實看護費之支付，亦應認被害人受
      有相當看護費之損害，得向加害人請求賠償。蓋因親屬、配偶照顧被害人之起
      居，固係出於親情，但親屬看護所付出之勞力，並非不能評價為金錢，只因兩
      者身分關係密切而免除支付義務，此種親屬基於身分關係之恩惠，自不能加惠
      於加害人，故應衡量及比照僱用職業護士看護情形，認被害人受有相當看護費
      之損害，得向加害人請求賠償。而本院復審酌現今損害賠償訴訟，對於被害人
      之範圍，因過失相抵制度之適用，而趨向從寬解釋，亦即認為被害人之法定代
      理人或代理人之過失亦屬被害人本身之過失而准予過失相抵。是依據衡平原則
      ，被害人親屬看護之損害，亦應視同被害人方面之損害，得准許被害人向加害
      人請求賠償，始能與過失相抵，得斟酌非被害人本人而屬於被害人方面之第三
      人之過失之過失相抵制度維持均衡，以符合公平等情，認為原告主張此部分其
      可向被告請求相當於看護費用之損害，尚屬有據。是原告以相當於勞工最低月
      薪一萬五千八百四十元作為一個月之看護費用之損害（每日以看護費用五百二
      十八元計算），據以向被告請求相當於二年期間之看護費用合計三十八萬零一
      百六十元（即一五八四０乘以二十四）之損害賠償，於法尚屬有據，應予以准
      許。
    (2)勞動能力喪失或減少之損害：原告主張遭被告駕車撞擊後，導致原告四肢均喪
      失機能，依勞工保險條例第五十三條附表即勞工保險殘廢給付標準表障害項目
      第七十九項及第一百三十二項規定，二上肢均喪失機能者或兩下肢均喪失機能
      者，其殘廢等級均為二級。且依各殘廢等級喪失或減少勞動能力比率表規定，
      二級殘廢係百分之百喪失勞動能力，故原告之勞動能力已完全喪失，而因原告
      於受傷前，本任職於共春企業有限公司，工資按日計算，每日薪資為一千三百
      元，每月以工作二十四日計算，故每月可領取薪資為三萬一千元，年收入為三
      十七萬四千四百元，以原告工作時間尚有十三年計算，依年別單利百分之五複
      式霍夫曼式扣除期前利息，被告應一次賠償原告有關工作能力損失之金額為三
      百六十七萬七千零四十六元（計算公式：374400×9.00000000 = 0000000）等
      情，固據原告提出前述相關之診斷證明書及「各殘廢等級喪失或減少勞動能力
      比率表」、「勞工保險殘廢給付標準表」之節本各一份為證，惟為被告所否認
      ，辯稱：原告於受傷後三年內固屬完全無法從事體力勞動，惟之後其四肢功能
      並未完全喪失，仍有部分之勞動能力，且原告受傷前既僅係臨時工，其每月之
      收入不可能高達三萬一千元，原告主張之勞動能力減損之損害顯然過高等語。
      經查，依本院向長庚醫院及高雄榮民總醫院函查原告受傷經治療後，其傷勢回
      復情形及工作能力是否有所減少或喪失乙事，其中長庚醫院以前述之函文函覆
      稱：「依據病歷記載，梁君係於九十年一月三十日至本院就診，診斷為頸椎外
      傷性椎間盤軟骨突出併四肢輕癱及頭部外傷。惟依當時病歷記載，並無法評估
      其勞動能力喪失之情形。另依病患之病情視之，評估應無法痊癒，惟如無意外
      ，上、下肢肌力應可恢復到三至四分，期間約需二年。」等情；又高雄榮民總
      醫院之前述函文亦回覆稱：「１、目前病情：運動機能受損，四肢肌力三至四
      分（滿分五分），協調與平衡不佳，獨立功能指數部分，自我照顧（含進食、
      梳洗、沐浴、更衣、如廁）、移位與移行等須部分協助，排泄控制、溝通與社
      會認知則可在監督的情況下，獨立完成。２、勞動能力：病患受傷逾二年，病
      況已穩定，就上述病情而言，病患的體力勞動能力仍屬完全喪失的範圍。３、
      勞保殘障等級：該病患目前屬於【兩上肢遺存運動障害】與【兩下肢遺存運動
      障害】」等情，有前述之二家醫院之函文在卷可參。而上、下肢肌力正常及滿
      分為五分之情，為兩造所不爭執。是依前述二家醫院之函文內容，並參酌原告
      受傷後目前之身體狀況，原告原係從事體力勞動工作者，以及其四肢肌力尚能
      部分恢復，日後是否能夠再加改善，暨高雄榮民總醫院認定原告係屬兩上、下
      肢遺存運動障害，依前述原告提出之「各殘廢等級喪失或減少勞動能力比率表
      」、「勞工保險殘廢給付標準表」所示，原告目前屬於殘廢等級六，其勞動能
      力減少百分之七十六點九，尚非原告所主張屬於四肢均喪失機能，屬於殘廢等
      級二，而完全喪失勞動能力，以及原告於四肢肌力部分恢復之情況下，仍可從
      事較輕微之體力工作等情，則被告辯稱原告於受傷後三年內，固屬完全喪失體
      力勞動之工作能力，惟三年之後，至原告退休年齡止，其勞能能力僅喪失百分
      之七十六點九乙節，尚足以採信，原告主張被告自受傷起至六十歲為止，工作
      能力均完全喪失乙節，在超過三年以外之部分，尚難以成立。至就作為計算原
      告勞動能力減損之每月薪資收入部分，按「身體或健康受侵害，而減少勞動能
      力者，其減少及殘存勞動能力之價值，不能以現有之收入為準，蓋現有收入每
      因特殊因素之存在而與實際所餘勞動能力不能相符，現有收入高者，一旦喪失
      其職位，未必能自他處獲得同一待遇，故所謂減少及殘存勞動能力之價值，應
      以其能力在通常情形下可能取得之收入為標準。」（最高法院六十一年度台上
      字第一九八七號判例意旨參照），且按「被害人因身體健康被侵害而喪失勞動
      能力所受之損害，其金額應就被害人受侵害前之身體健康狀態、教育程度、專
      門技能、社會經驗等方面酌定之，不能以一時一地之工作收入為準。」（最高
      法院六十三年度度台上字第一三九四號判例意旨參照），是計算原告因此一車
      禍受傷，每月所減損勞動能力之損害金額，即應以原告在受傷前，依其之能力
      通常可獲得之收入金額為準。查，原告主張其於受傷前，本任職於共春企業有
      限公司，工資按日計算，每日薪資為一千三百元，每月以工作二十四日計算，
      每月可領取薪資為三萬一千元，年收入為三十七萬四千四百元乙節，已據其提
      出共春企業有限公司人員出具之證明書一份及證人即共春企業有限公司之股東
      林建財到庭證述之證詞資為佐證，而證人林建財係到庭證稱：「原告是我共春
      企業之前的工人，我是共春企業有限公司負責人之弟弟，負責人是林秀珠，原
      告之前在我那邊工作，做工地的粗工，我也是共春有限公司的股東」、「（問
      ：原告何時在共春公司工作？）大約是在八十九年，他在本件車禍前，在我那
      邊做了四、五個月，他的工作內容是在工地做粗工，都是在新竹縣市的工地。
      當時原告的薪資是一天工資一千三百元。我們當時是叫了工人之後另外去向別
      的公司作工作，所以當時原告報稅是報那家公司的稅，不是報我們公司的稅，
      因為當時我們沒有開出我們公司的發票，我們等於是幫另外那家公司點工，當
      時等於說我們公司是工頭，工人的薪水先向我領，我再向那家公司請款，所以
      我知道他（即原告）的薪資。原告在受傷前一個月大約做二十來天，算是他可
      以隨時請假，沒有所謂休例假日的事情。我們向那家公司領的薪水是一個工人
      一天一千五到一千七百元都有，看是做什麼工作。」、「（提示原告提出的所
      得資料清單，是幫那一家公司點工？）是幫金昶工程行點過工，原告在我那邊
      做的那段期間是幫好幾家公司做過，有可能有的公司不要求原告報稅，我們所
      幫忙點工的工作，事情很雜也有打掃的也有搬東西的也有整理花圃的，所以不
      見得業主都要報稅。」、「（問：原告在你那邊每個月工作都有二十幾天嗎？
      ）有時可能一個月十幾天，有時可能一個月二十七、八天，所以平均下來可能
      有二十幾天。」、「（問：你幫忙點工的公司都不用報稅嗎？）我們所幫忙點
      工的不見得是公司，有可能是一般的家庭，一般的家庭都不會報稅，因為有時
      只是幫他們做一、二天。」、「（問：共春公司的營業項目為何？）承包清潔
      工程、上下貨櫃，總共有七、八種。」等語（見本院九十二年一月二十三日言
      詞辯論筆錄），已就其代為點工之企業主或家庭不一定均有申報原告之所得稅
      乙節，予以明確陳述在卷，所述核與常情並不相違，且其亦證稱原告透過其代
      為點工之該五、六個期間，平均下來一個月約有工作二十幾天，每天工資以一
      千三百元計算等語。是固然原告所提出其受傷之該八十九年度之所得稅申報資
      料所載，原告該年度以受傷前所工作之十個多月之期間，僅申報九萬四千八百
      零六元之所得，惟依前述證人林建財之證述內容，堪認原告實際之所得，應不
      僅於此。然本院審酌原告受傷前由共春企業有限公司代其點工，期間僅五、六
      個月，尚屬不久，故認為不得以原告在該處工作之平均每個月約三萬一千元之
      薪資，作為認定原告受傷勞動能力全部喪失時，所受每個月勞動能力喪失之損
      害金額。又本院依原告所提出其八十七、八十八年度之所得資料清單所載，其
      中原告在八十七年度之所得為四十八萬四千五百二十一元，而八十八年度之所
      得額則降為二十九萬一千零八十六元，可見原告在該八十七、八十八年度之所
      得，有下滑之情形，且參以一般體力勞動者之收入，【長期觀之】會隨著其年
      齡增長體力下滑而致收入減少，以及原告後來在八十九年間所從事者，係他公
      司為其點工，並非固定之薪資收入，其收入較不固定等情，本院經綜合審酌上
      情，認為計算原告每月之勞動能力損害之金額，應以較接近原告八十九年十月
      間受傷時間之八十八年度、八十九年度之收入情形為準。是經以原告在八十八
      年間年收入二十九萬一千零八十六元，每月收入為二萬四千二百五十七元，及
      八十九年間由共春企業有限公司為其點工所得之工資每月約三萬一千元為準，
      加以平均計算結果，以原告之體力情形，計算其因車禍受傷每月所喪失勞動能
      力之損害金額，應以每月二萬七千六百二十九元（即二四二五七元加三一００
      ０元除以二）為準。又因原告受傷起三年內，係完全無法工作之情，為被告所
      不爭執，是自八十九年十月十三日起至九十二年十月十二日止，其中自八十九
      年十月十三日起至本件宣示判決日即九十二年二月二十七日止，原告此段期間
      （即二年四點五個月）之勞動能力損害已具體發生，不須扣除中間利息，其金
      額為七十八萬七千四百二十七元（元以下四捨五入，計算公式即二七六二九乘
      以二十八點五【即二十四個月加四點五個月等於二十八點五個月】）。至於自
      九十二年二月二十八日起至同年十月十二日止（該十月十二日為原告受傷後滿
      三年之日）該七點五個月之期間，以每月原告所受勞動能力損害金額為二萬七
      千六百二十九元，經扣除中間利息，依月別單利百分之五複式霍夫曼係數表（
      現價表）計算結果，其金額為二０三六一四元（其計算公式為：[27629*6.000
      00000（此為7個月勞動能力損害之霍夫曼係數）+27629*0.5*（7.00000000-0.
      00000000）]=203614，小數點以下四捨五入）；又自九十二年十月十三日原告
      受傷滿三年之日起，至原告滿六十歲之退休年齡屆至之日止，該十年之期間（
      因原告自承以其發生本件車禍時起算，至其滿六十歲之退休年齡之日，其工作
      期間本有十三年乙節，被告並不爭執，是經過扣除前述已計算之三年期間，則
      餘十年），以原告每月減損之勞動能力比率百分之七十六點九計算，其每月所
      受減少勞動能力之損害額為二一二四七元（元以下四捨五入，計算公式為二七
      六二九乘以百分之七六點九），以每年減損之勞動能力損害為二五四九六四元
      （即二一二四七乘以十二），十年期間經扣除中間利息，以年別單利百分之五
      複式霍夫曼係數表（現價表）計算結果，其金額為0000000元（計算公
      式為：[254964*7.00000000（此為十年勞動能力減損之霍夫曼係數）]=000000
      0，小數點以下四捨五入）。是原告自車禍受傷後起，至其滿六十歲退休年齡
      之日止，在此十三年之期間內，其所受之喪失或減損勞動能力之損害，經扣除
      前述之中間利息後，合計為0000000元（即七八七四二七加二０三六一
      四加0000000）。
    (3)精神慰撫金部分之損害：查，原告因本件車禍，而受有右側股骨、脛骨、腓骨
      骨折、疑似缺氧性腦病變、腹部及臉部撕裂傷、頸骨外傷性第五至六、六至七
      椎間盤突出、複視疑似顱神經受損，以致四肢功能受損，目前仍無法行走等傷
      害，且其間原告於受傷後復至多家醫院就診，其間並經過多次之住院及手術治
      療，病情始能回復至前述之目前狀態，且目前仍在高雄榮民總醫院住院接受治
      療，而其上、下肢之機能，依前所述終生僅能回復部分之機能（肌力僅能回復
      至三、四分，滿分五分），無法完全痊癒等情，已如前述，準此，原告因本件
      車禍之發生，所受之精神及身心上之痛苦，可謂相當沈重，原告據以向被告請
      求賠償精神慰撫金，自屬有據。惟本院綜合審酌原告為五專肄業，先前從事體
      力勞動之工作，並無何財產，受傷前平均月收入為二十幾萬元，而被告為國中
      畢業，係從事裝潢之工作，名下並有數筆因繼承而取得，並與他人共有、地目
      為田之土地不動產（此有原告所提出之土地登記謄本及被告提出之學歷證明在
      卷可憑）等兩造之身份、地位、經濟能力等情狀，暨原告車禍所受之傷害程度
      不輕，其因此所受上開精神上之痛苦程度非輕，被告肇事之情形，以及被告於
      事故後已有賠償原告部分金額（此點詳後述）等其他一切情狀，認原告請求被
      告賠償其精神慰撫金二百萬元，顯屬過高，應以酌減為四十五萬元為適當，逾
      此部分之請求，為無理由，應予駁回。
  ３、綜上所述，原告所受損害數額共計0000000元（即三八０一六０加00
      00000加四五００００）。惟按損害之發生或擴大，被害人與有過失者，
      法院得減經賠償金額或免除之，民法第二百十七條第一項亦有明定。本件車禍
      之發生，依前開所述，原告亦應負四分之一之責任，被告係負四分之三之責任
      ，是被告所負損害賠償金額應依比例減輕為0000000元元以下四捨五入
      ，計算公式為0000000乘以零點七五）。又按「保險人依本法規定給付
      之保險金，視為加害人或被保險人損害賠償金額之一部分；加害人或被保險人
      受賠償請求時，得扣除之」，強制汽車責任保險法第三十條定有明文。查，本
      件原告於車禍受傷後，已受領保險公司所給付之強制汽車責任險一百四十萬元
      之保險金，及受領被告賠償之費用二十七萬元之情，為原告所自承在卷（本院
      九十一年十月十四日、十二月九日、九十二年一月二十三日言詞辯論筆錄），
      準此，可認原告已受領該一百四十萬元之強制汽車責任險保險金之理賠，依上
      開之規定，即應自其上開請求之金額中加以扣除，且被告另已賠償原告之二十
      七萬元，亦應一併予以扣除。是經扣除結果，原告所得請求之金額，在一百二
      十一萬五千一百五十八元，及該金額自起訴狀繕本送達翌日即九十年十月十八
      日起至清償日止，按年息百分之五計算之利息範圍內，核屬有據，應予准許，
      逾此範圍，則無理由，應予以駁回。
三、本件原告勝訴部分，兩造均陳明願供擔保，分別聲請宣告假執行及免為假執行，
    經核均無不合，爰分別酌相當之擔保金額准許之；至原告敗訴部分，其假執行之
    聲請已失所附麗，應予駁回。
四、本件判決之基礎已臻明確，兩造其餘之攻擊、防禦方法及舉證，核與判決結果無
    影響，爰不一一予以論列，併此敘明。
伍、據上論結，本件原告之訴為一部有理由，一部無理由，依民事訴訟法第七十九條
    但書、第八十三條第一項前段、第三百九十條第二項、第三百九十二條，判決如
    主文。
中      華      民      國    九十二    年      二      月    二十五    日
                                  臺灣新竹地方法院民事第一庭
~B法      官  鄭政宗
右為正本係照原本作成。
如對本判決上訴，須於判決送達後廿日內向本院提出上訴狀。
~B法院書記官  王恬如
中      華      民      國    九十二    年      二      月    二十五    日


司法院資訊處製作；財團法人民間司法改革基金會備份。
